臺灣嘉義地方法院刑事判決
111年度交訴字第81號
公  訴  人  臺灣嘉義地方檢察署檢察官
被      告  蔡明正


上列被告因過失致死案件，經檢察官提起公訴（111年度偵字第6
900號、9246號），被告於本院準備程序中，就被訴事實為有罪
之陳述，經本院告知簡式審判程序意旨，並聽取當事人之意見後
，合議庭裁定由受命法官獨任進行簡式審判程序，判決如下：
    主  文
蔡明正犯過失致人於死罪，處有期徒刑肆月，如易科罰金，以新
臺幣壹仟元折算壹日。緩刑貳年，被告並應依附表所載內容，履
行損害賠償義務。
    犯罪事實
一、蔡明正於民國111年5月20日10時許，駕駛車牌號碼000-0000
    號自用小貨車，沿嘉義縣番路鄉下坑村嘉159線公路由東往
    西方向行駛，於同日上午10時50分許，行經番路鄉下坑村嘉
    159線公路10.7公里處時，明知雙黃實線設於路段中，用以
    分隔對向車道，並雙向禁止超車、跨越，且車輛進行迴轉時
    ，迴轉車應確認後方確無來車，始得進行迴轉，而當時天候
    晴天、日間有自然光線、路面係柏油乾燥無缺陷、道路無障礙
    物且視距良好，客觀上無不能注意之情事，竟仍疏未注意，貿
    然違規跨越雙黃實線向左進行迴轉，適蔡寬得騎乘車牌號碼
    000-000號普通重型機車，沿同向後方駛至同一地點，見狀
    後閃煞不及，其所騎機車之車頭部位與蔡明正所駕車輛之左
    側車身發生碰撞，蔡寬得因而當場人、車倒地，受有頭部外
    傷、顱內出血及肢體多處擦傷及挫傷等傷害，經送醫急救，
    於同年6月6日出院後，仍於同年6月7日12時34分，因上開傷
    勢併發肺炎及高血壓心臟病而死亡。
二、案經臺灣嘉義地方檢察署(下稱嘉義地檢署)檢察官相驗後檢
    舉簽分，及蔡寬得之配偶楊期期訴請嘉義縣警察局中埔分局
    報告嘉義地檢署檢察官偵查起訴。
    理  由
一、本案被告蔡明正所犯係死刑、無期徒刑、最輕本刑為3年以
    上有期徒刑以外之罪，其於準備程序中就被訴事實為有罪之
    陳述，經本院告知簡式審判程序之旨，並聽取檢察官及被告
    之意見後，合議庭裁定由受命法官獨任進行簡式審判程序，
    依刑事訴訟法第273條之2規定，本件簡式審判程序之證據調
    查，不受同法第159條第1項、第161條之2、第161條之3、第
    163條之1及第164條至第170條規定之限制，合先敘明。
二、上開犯罪事實，業據被告於警詢、偵查、本院準備程序及審
    理時均坦承不諱(偵字6900號卷第10-13、81-83頁、交訴卷
    第27、39-40頁)，並有告訴人楊期期於警詢、偵查中之指訴
    在卷可憑（相字卷第23-26、37、79頁、偵字6900號卷第15-
    17、19、87頁），復有道路交通事故現場圖、道路交通事故
    調查報告表、A1A2類交通事故攝影蒐證檢視表、道路交通事
    故初步分析研判表、證號查詢汽車駕駛人、車號查詢汽車車
    籍、證號查詢機車駕駛人、車號查詢機車車籍、嘉義地檢署
    相驗筆錄、嘉義地檢署檢驗報告書、法務部法醫研究所解剖
    報告書暨鑑定報告書、嘉義地檢署相驗屍體證明書各1份、
    天主教聖馬爾定醫院乙種診斷證明書2份、交通事故現場採
    證照片9張附卷供參（相字卷第31-35、45-69、85-89、93-1
    03、109-115、171-183、偵字6900號卷第43頁)，足認被告
    上開任意性自白與事實相符，應可採信。
三、按雙黃實線，設於路段中，用以分隔對向車道，並雙向禁止
    超車、跨越或迴轉；雙黃實線為分向限制線，用以劃分路面
    成雙向車道，禁止車輛跨越行駛，並不得迴轉，此觀道路交
    通標誌標線號誌設置規則第149條第1項、第165條第1項、第
    2項規定即明；被告駕駛自用小貨車上路，對於前開規定應
    予遵守。又事發當時天候晴、日間有自然光線、路面柏油乾
    燥、無缺陷、無障礙物、視距良好，有上開道路交通事故調
    查報告表可參，依當時情形，被告並無不能注意之情事，竟
    在劃設禁止跨越雙黃實線之上開公路，貿然駕車違規迴轉，
    是被告之過失行為甚明。又被害人蔡寬得所受上開傷害並因
    而死亡，係於被告駕駛上開車輛，於行進中違規迴轉撞擊被
    害人蔡寬得所致，被告過失行為與被害人蔡寬得之死亡結果
    間有相當因果關係，應屬明確。綜上所述，本案事證明確，
    被告上開犯行堪以認定，應依法論科。
四、論罪科刑：
　㈠核被告所為，係犯刑法第276條之過失致人於死罪。
　㈡爰以行為人之責任為基礎，審酌被告駕駛車輛，行駛於道路
    ，自應謹慎駕駛、遵守交通安全規則，以防交通事故之發生
    ，竟疏未注意遵守上揭規定，致釀本件車禍事故，造成被害
    人死亡，並衡酌其坦承犯行，且與告訴人楊期期及被害人家
    屬蔡秉樺成立調解，以賠償告訴人及被害人家屬損害，有番
    路鄉調解委員會調解書可憑(交訴卷第45頁)，態度良好，暨
    審酌其自陳高中畢業之智識程度、已婚、有3名成年子女、
    與父母同住、務農、年收入約新臺幣(下同)7、8萬元(交訴
    卷第42頁)等一切情狀，量處如主文所示之刑，並諭知易科
    罰金之折算標準。
  ㈢被告前未曾犯罪受有期徒刑之宣告，有臺灣高等法院被告前
    案紀錄表可憑（交訴卷第11頁），其因一時疏失致罹刑章，
    且已與告訴人及被害人家屬達成調解，被告經此科刑之教訓
    ，已足資警惕，應無再犯之虞，本院認被告所受宣告之刑，
    以暫不執行為適當，爰併予宣告緩刑2年，以啟自新。又緩
    刑宣告，得斟酌情形，命犯罪行為人向被害人支付相當數額
    之財產或非財產上之損害賠償，刑法第74條第2項第3款亦有
    明定。本件被告與告訴人楊期期、被害人蔡寬得之子蔡秉樺
    達成調解，被告同意給付楊期期、蔡秉樺合計250萬元(含醫
    藥費、看護費、喪葬費、精神慰撫金、機車修理費等財產上
    及非財產上損害，不含強制汽車責任保險理賠)，被告同意
    於111年11月30日前直接匯30萬元入蔡秉樺帳戶、餘款於111
    年12月28日直接匯入蔡秉樺帳戶，告訴人並同意不再追究被
    告刑事責任(交訴卷第42頁)，本院為確保被告於緩刑期間，
    能按調解書承諾之賠償金額及付款方式履行，以確實收緩刑
    之功效，爰依前揭規定，併諭知被告應依附表所示內容支付
    楊期期、蔡秉樺損害賠償，倘被告未遵循本院諭知之緩刑期
    間所定負擔而情節重大者，檢察官得依刑事訴訟法第476條
    及刑法第75條之1第1項第4款之規定，聲請撤銷被告緩刑之
    宣告，併予敘明。
據上論斷，應依刑事訴訟法第273條之1第1項、第299條第1項前
段（依判決精簡原則，僅記載程序法），判決如主文。
本案經檢察官侯德人提起公訴，檢察官徐鈺婷到庭執行職務。
中　　華　　民　　國　　111 　年　　11　　月　　25　　日
                  刑事第一庭    法　官　林富郎
以上正本證明與原本無異。
如不服本判決應於收受判決後20日內向本院提出上訴書狀，並應
敘述具體理由；其未敘述上訴理由者，應於上訴期間屆滿後20日
內向本院補提理由書（均須按他造當事人之人數附繕本）「切勿
逕送上級法院」。告訴人或被害人如對於本判決不服者，應具備
理由請求檢察官上訴，其上訴期間之計算係以檢察官收受判決正
本之日期為準。
中　　華　　民　　國　　111 　年　　11　　月　　25　　日
                                書記官　陳雪鈴
附錄本案論罪科刑法條全文：
中華民國刑法第276條
因過失致人於死者，處5年以下有期徒刑、拘役或50萬元以下罰
金。
附表：
被告應於民國111年11月30日前給付楊期期、蔡秉樺共新臺幣30萬元，於民國111年12月28日前給付楊期期、蔡秉樺共新臺幣220萬元(上開金額含醫藥費、看護費、喪葬費、精神慰撫金、機車修理費等財產及非財產損害，不含強制汽車責任保險理賠金)，並均直接匯入蔡秉樺帳戶內。